【裁判字號】    92,易,572
【裁判日期】    920430
【裁判案由】    詐欺
【裁判全文】
臺灣板橋地方法院刑事判決                          九十二年度易字第五七二號
    公  訴  人  臺灣板橋地方法院檢察署檢察官
    被      告  乙○○原名陳.
                丙○○原名蔡.
    共      同
    選任辯護人  廖修譽律師
右列被告因詐欺案件，經檢察官提起公訴（九十一年度偵續字第一八○號），本院判
決如左：
    主  文
乙○○、丙○○共同意圖為自己不法之所有，以詐術使人將本人之物交付，各處有期
徒刑月，如易科罰金，均以佰元折算壹日。
    事  實
一、乙○○、丙○○夫婦於民國八十九年十一月十三日，申請設立弘煜五金實業有限
    公司營業，九十年間四月間即已經營不善，乙○○本人名義開立之支票，亦自九
    十年四月間即陸續有退票後註銷之紀錄。詎二人明知其償款能力不足，仍於九十
    年四月間之某日，在臺北縣樹林市○○街○段三二七之五號三樓住處，向甲○○
    表示借款新臺幣五十三萬之意，甲○○對於乙○○夫婦之資力存疑，詎乙○○、
    丙○○竟基於意圖為自己不法所有之犯意聯絡，明知其子陳維寬所有，坐落於臺
    北縣樹林市○○段四二三之一號地號之土地、及門牌號碼臺北縣樹林市○○街○
    段三二七之四號二樓建物，早於八十七年間即已移轉與他人，仍由丙○○持上述
    之建築改良物所有權狀之影本，交由乙○○向甲○○表示其子陳維寬擁有該筆不
    動產，待貸款繳清後可供設定抵押，足以供本件債權擔保，致甲○○陷於錯誤，
    而交付五十三萬元予乙○○、丙○○。乙○○並交付存款戶為仟豐精密工業股份
    有限公司，以臺灣省合作金庫板橋支庫土城辦事處擔任付款人，票面金額五十三
    萬元，號碼ＸＫ0000000號之支票一紙予甲○○以取信之。嗣九十年八月
    二十日上開支票屆期前，乙○○、丙○○即逃逸他去，甲○○則於提示票據不獲
    付款後，聯繫乙○○、丙○○無著，並查詢地籍資料，始知受騙。
二、案經被害人甲○○訴由臺北縣政府警察局樹林分局報請臺灣板橋地方法院檢察署
    檢察官偵查起訴。
    理  由
一、訊據被告乙○○、丙○○固坦承於九十年四月間向告訴人甲○○借得五十三萬元
    ，迄未能償還之事實，惟矢口否認有詐欺之犯行。被告乙○○辯稱：八十九年間
    向告訴人甲○○借款均有歸還，九十年四月向告訴人借款，並非以權狀影本詐取
    ，權狀影本係告訴人要求抵押，伊表示房屋已過戶他人名下，且提出權狀影本供
    告訴人查看，告訴人為賺取利息答應借款；嗣九十年八月起才因週轉不及跳票，
    並無詐欺之意云云。被告丙○○則辯稱：當初拿權狀影本給告訴人，是讓她回去
    查看不動產產權，證明我們的確已將不動產移轉給別人云云。經查：
  (一)被告乙○○、丙○○夫婦於八十九年十一月十三日，申請設立弘煜五金實業有限
    公司營業，有本院依職權調取之公司基本資料一紙在卷為據。而被告等經營至九
    十年四月間，即已週轉困難，據被告乙○○自承在卷（見臺灣板橋地方法院檢察
    署九十年度偵字第二七六六號卷第五十二頁背面）。又經本院調取被告乙○○之
    票據信用資訊（九十年間被告乙○○原名陳金山），被告乙○○自九十年四月十
    三日起即陸續有多筆跳票註銷之紀錄，被告丙○○（九十年間被告丙○○原名蔡
    素珍）更自八十九年二月間，即曾有跳票紀錄。顯見被告等於九十年四月間向告
    訴人借款時，公司已經營不善，二人更陷於週轉困難境地，堪以認定。
  (二)被告等辯稱九十年四月間向告訴人借錢時，告訴人有要求以被告等現住住宅供其
    設定抵押，伊拿出權狀影本是為證明產權業已移轉云云。而告訴人亦指稱：九十
    年四月間我發現乙○○經濟狀況不佳，原本不答應借錢，但乙○○提到可將房屋
    作擔保，他持權狀影本上載明金額並簽名類似收據等語（見臺灣板橋地方法院檢
    察署九十年度偵字第二七六六號卷第五十一頁背面）。則衡以常情，告訴人與被
    告間自八十九年間即有金錢往來，九十年四月間告訴人借款卻表遲疑，顯已對被
    告等之資力存有疑懼，若被告等交付權狀影本時，並向告訴人表示產權均已過戶
    他人，則告訴人豈會疑懼盡去並答應借款五十三萬？是告訴人指稱被告等訛以該
    屋貸款繳清後，願提供擔保等語，確非虛言。
  (三)又被告乙○○、丙○○除於九十年四月間虛以權狀影本向告訴人訛取五十三萬元
    ，後又錄續向告訴人借款二百零六萬元（未再施用詐術）。而被告乙○○、丙○○於九十年四月間借款後，又交付存款戶為仟豐精密工業股份有限公司，以臺灣
    省合作金庫板橋支庫土城辦事處擔任付款人，票面金額五十三萬元，號碼ＸＫ0
    000000號之支票供告訴人收執。惟票載發票日期九十年八月二十日屆至前
    ，被告乙○○、丙○○連夜遷居至桃園縣龍潭鄉○○路二一一巷六十三號，除據
    告訴人詳指在卷外，更據證人即仟豐精密工業股份有限公司負責人柯三井之妻許
    秀莉證述詳明（見臺灣板橋地方法院檢察署九十年度偵字第二七六六號卷第九十
    一頁）。而告訴人於聯繫被告乙○○、丙○○無著後，於九十年十一月八日至地
    政機關查詢，始知被告等訛以可供擔保之臺北縣樹林市○○段四二三之一號地號
    之土地、及門牌號碼臺北縣樹林市○○街○段三二七之四號二樓建物等，於八十
    七年間即已移轉與他人，有上址土地登記謄本、建物登記謄本在卷為據（見同前
    卷第四十二頁、第四十三頁）。足見被告等在票款屆至前，未與票主柯三井或許
    秀莉聯絡，更未向債權人甲○○知會即逃逸他去，致告訴人追索無著，益見被告
    等具不法所有之意圖。
  (四)綜上事證，足認被告等犯行明確，應依法論處。
二、核被告乙○○、丙○○二人所為，均係犯刑法第三百三十九條第一項之詐欺取財
    罪，被告二人就上開犯行，有犯意聯絡及行為分擔，應論以共同正犯。爰審酌被
    告等均未曾受有期徒刑以上之宣告，有臺灣高等法院被告全國前案紀錄表為據，
    到案後均不否認借款，惟就犯行仍有匿飾，又未與告訴人商議還款辦法，迄未達
    成和解，並酌以被告等犯罪動機、手段、所生危害等一切情狀，分別量處如主文
    所示之刑，並諭知如易科罰金之折算標準。
據上論斷，應依刑事訴訟法第二百九十九條第一項前段，刑法第二十八條、第三百三
十九條第一項、第四十一條第一項前段，罰金罰鍰提高標準條例第一條前段、第二條
，判決如主文。
本案經檢察官馬凱蕙到庭執行職務。
中      華      民      國    九十二    年      四      月     三十     日
                                  臺灣板橋地方法院刑事第六庭
                                          法  官  林漢強
右正本證明與原本無異。
如不服本判決，應於判決送達後十日內，向本院提出上訴狀。
                                          書記官  黃大千
中      華      民國    九十二    年      四      月     三十     日
附錄本件論罪科刑所用法條
刑法第三百三十九條
意圖為自己或第三人不法之所有，以詐術使人將本人或第三人之物交付者，處五年以
下有期徒刑、拘役或科或併科一千元以下罰金。
以前項方法得財產上不法之利益或使第三人得之者，亦同。
前二項之未遂犯罰之。


司法院資訊處製作；財團法人民間司法改革基金會備份。
